【裁判字號】    97,上易,879
【裁判日期】    971124
【裁判案由】    贓物
【裁判全文】
臺灣高等法院高雄分院刑事判決         97年度上易字第879號
上  訴  人  臺灣屏東地方法院檢察署檢察官
被      告  乙○○
上列上訴人因被告贓物案件，不服臺灣屏東地方法院97年度易字
第538 號中華民國97年7 月29日第一審判決（起訴案號：臺灣屏
東地方法院檢察署97年度偵字第2555號），提起上訴，本院判決
如下：
    主  文
上訴駁回。
    理  由
一、公訴意旨略以：被告乙○○為榮盛五金企業行之負責人，從
    事廢棄物資源回收業。其於97年4 月13日下午某時，在屏東
    市○○路177 巷26號榮盛五金企業行，明知李秀蓮所販賣之
    馬達係贓物（即李秀蓮於同日下午1 時許，在屏東縣竹田鄉
    ○○段2579地號養殖場所竊取之物），仍基於故買贓物之犯
    意，以新台幣（下同）950 元之價格，向李秀蓮購買上述馬
    達1 顆。嗣為警循線查獲。因認被告涉犯刑法第349 條第2
    項之故買贓物罪等語。
二、按犯罪事實應依證據認定之，無證據不得認定犯罪事實；又
    不能證明被告犯罪或其行為不罰者，應諭知無罪之判決，刑
    事訴訟法第154 條第2 項第301 條第1 項分別定有明文。
    次按「犯罪事實應依證據認定之，所謂證據，須適於為被告
    犯罪事實之證明者，始得採為斷罪資料。」、「認定犯罪事
    實所憑之證據，雖不以直接證據為限，間接證據亦包括在內
    ；然而無論直接或間接證據，其為訴訟上之證明，須於通常
    一般之人均不致有所懷疑，而得確信其為真實之程度者，始
    得據為有罪之認定」；又「認定不利於被告之事實，須依積
    極證據，苟積極證據不足為不利於被告事實之認定時，即應
    為有利於被告之認定，更不必有何有利之證據」，此有最高
    法院53年度台上字第2750號、76年度台上字第4986號、30年
    度上字第816 號判例可供參酌。況刑事訴訟法第161 條已於
    91年2 月8 日修正公布，其第1 項規定：檢察官就被告犯罪
    事實，應負舉證責任，並指出證明之方法。因此，檢察官對
    於起訴之犯罪事實，應負提出證據及說服之實質舉證責任。
    倘其所提出之證據，不足為被告有罪之積極證明，或其指出
    證明之方法，無從說服法院以形成被告有罪之心證，基於無
    罪推定之原則，自應為被告無罪判決之諭知，最高法院92年
    度台上字第128 號判例亦明揭此旨。準此，刑事訴訟制度受
    「倘有懷疑，則從被告之利益為解釋」、「被告應被推定為
    無罪」原則所支配，故得為訴訟上證明者，無論為直接或間
    接證據，須客觀上於吾人一般社會生活經驗均不致有所懷疑
    ，而達於確信之程度者，且除認定被告犯罪之外，無從本於
    同一事證為其他有利於被告之合理推斷，始可以之為不利之
    認定，倘其證明尚未達於確信之程度，而有合理可疑存在時
    ，即難據為被告有罪之認定。
三、公訴人認被告乙○○涉犯刑法第349 條第2 項之故買贓物罪
    嫌，無非係以：(一)同案被告李秀蓮之證述；(二)證人甲○○於
    警詢中之證述；(三)收受物品、舊貨、五金廢料或廢棄物登記
    表，為其主要論據。訊之被告堅決否認有檢察官起訴之故買
    贓物犯行，辯稱：我並沒有向被告李秀蓮收購其第二次所偷
    竊之抽水馬達，我收購的東西都有登記等語。
四、經查：
(甲)證據能力部分：
  (一)按被告以外之人於偵查中向檢察官所為陳述，除顯有不可信
    之情況者外，得證據，刑事訴訟法第159 條之1 第2 項定有
    明文。經查，證人李秀蓮於97年4 月14日及同年5 月6 日檢
    察官偵查中所為之證述，性質上雖均屬傳聞證據，惟均係偵
    查中向檢察官所為之證述，其中97年5 月6 日之證述並經具
    結，且均無顯有不可信之情況，且其於原審法院審理時到庭
    進行交互詰問，依上說明，其於偵查中之證言自具有證據能
    力。
  (二)證人甲○○、李秀蓮於警詢時之陳述，及潮州分局泗洲派出
    所偵辦李秀蓮涉嫌竊盜案偵查報告、贓物認領保管單，雖均
    為被告以外之人於審判外之言詞及書面陳述，屬於傳聞證據
    ，惟檢察官及被告均同意作為證據，本院審酌上開言詞陳述
    作成時之證據取得過程並無瑕疵，認以之作為證據應為適當
    ，依刑事訴訟法第159 條之5 之規定，得為證據，而有證據
    能力。
(乙)實體部分：
  (一)證人即同案被告李秀蓮雖然於警詢、偵查及原審審理時證稱
    ：其於97年4 月12日及同年4 月13日分別竊取他人抽水馬達
    均賣給被告（檢察官認被告第一次收購無贓物認識，未起訴
    ），惟其對於販賣該顆抽水馬達之售價，先於警詢及偵查中
    證稱，二次均賣得950 元，嗣於原審法院準備程序中，被告
    陳稱其所購得李秀蓮所售之抽水馬達1 顆，係以1000元購入
    ，但因李秀蓮前曾欠其油錢50元，故於扣除後，僅給李秀蓮
    950 元等語後，證人李秀蓮隨即附和改稱，抽水馬達之價款
    確係1000元，但因扣除欠款後，僅得950 元等語，經檢察官
    質以既然第一次所得價款已扣除欠款50元，第二次所得即應
    為1000元，為何仍稱係950 元，證人李秀蓮經檢察官質問之
    後，即改稱因秤重結果應得款項為980 元，但因被告經查為
    湊整數，所以給付1000元等語，但再經本院提醒其前曾證稱
    係得款950 元後，又隨即改稱確係得款950 元，被告未曾給
    其1000元之價金等語，依上開證詞前後觀之，證人李秀蓮前
    後證述內容顯有矛盾。再者，證人李秀蓮對於曾賣幾次東西
    給被告一事，先於偵查中證稱：共賣2 次東西給被告，第一
    次係與姊姊一同前往賣合法取得之電線，第二次才是賣本案
    竊得之馬達等語（見偵查卷第15頁），嗣於原審審理中經檢
    察官詰問後，又改稱應該一共是3 次，前後供述亦有矛盾。
    倘若證人李秀蓮果有第二次出售抽水馬達予被告，理應明確
    記得出售之經過，而不可能為如上所述之矛盾證詞，是被告
    是否有收購第二顆抽水馬達，顯有可疑。
  (二)證人甲○○於警詢中之證述，至多僅能證明其所有之抽水馬
    達遭被告李秀蓮竊取，並不足以證明被告確實有檢察官所指
    故買贓物之犯行。
  (三)檢察官所提出由被告所製作之收受物品、舊貨、五金廢料或
    廢棄物登記表，係被告用以記載其所收購物品之文件資料，
    上開資料雖未記載被告有收受同案被告李秀蓮第二次所竊取
    之抽水馬達，但此有可能係因被告實際上並未收購該抽水馬
    達，而未記載於上開登記表上，故上開登記表並不足以推論
    被告係為隱瞞其故買贓物之犯行而刻意漏未記載。且若被告
    果係明知或已懷疑證人李秀蓮所出售之抽水馬達為贓物，當
    無理由於4 月12日仍將第一次之購買記錄登載於登記表上，
    卻於無任何突發狀況之情形下，於翌日（4 月13日）卻不將
    第二次購買記錄登載於登記表上之理。再者，依證人李秀蓮
    所證，其兩次所出售之金額均相同，衡情若被告第一次收購
    時不知為贓物，第二次已明知或懷疑為贓物，並因而刻意不
    將之登載於登記表上，則其所承擔之風險已不同，收購之價
    格是否仍會相同，亦非無疑。
  (四)本案警方查獲經過係同案被告李秀蓮於97年4 月14日10時15
    分許，在屏東縣竹田鄉○○段236768地號養殖場，竊取丙○
    ○所有之馬達1 顆，得手後尚未離開上址，遭發覺後報警查
    獲，李秀蓮當日供出前2 次竊取馬達係出售予被告，警方於
    同日前往被告上開營業處所查獲被告，並起獲抽水馬達1 顆
    ，此有潮州分局泗洲派出所偵辦李秀蓮涉嫌竊盜案偵查報告
    在卷可稽（見警卷第2 頁）。而當日起獲之抽水馬達1 顆係
    97年4 月12日被害人丙○○所遭竊之物品，已據被害人領回
    ，亦有贓物認領保管單在卷可考。本案公訴人既認被告於97
    年4 月12日及同年月13日連續2 日向李秀蓮收購馬達2 個，
    惟於同年月14日前往被告處所卻僅起獲被害人丙○○於同年
    月12日遭竊取之馬達1 顆，並未查獲同年月13日李秀蓮出售
    予被告之馬達1 顆。據此，被告所辯其僅於97年4 月12日向
    李秀蓮收購馬達1 顆等語，核與上開收受物品、舊貨、五金
    廢料或廢棄物登記表記載內容相符，應堪採信。
  (五)綜上所述，證人李秀蓮所為之上開證詞，既有可疑之處，且
    檢察官所提其他證據，亦無法證明被告確有收購系爭抽水馬
    達，本院自難認定被告有故買贓物之犯行。此外，復查無其
    他積極證據足資證明被告確有故買贓物之犯行，被告被訴故
    買贓物自屬不能證明。
五、原審因而以不能證明被告犯故買贓物罪，而為被告無罪之諭
    知，核無違誤；檢察官上訴意旨，指摘原審未認定被告犯有
    故買贓物罪不當，請求撤銷原審判決，為無理由，應予駁回
    。
據上論斷，應依刑事訴訟法第368 條，判決如主文。
本案經檢察官蔡國禎到庭執行職務。
中    華    民    國    97    年    11    月    24    日
                  刑事第三庭    審判長法  官  周賢銳
                                      法  官  黃仁松
                                      法  官  施柏宏
以上正本證明與原本無異。
本件判決不得上訴。
中    華    民    國    97    年    11    月    24    日
                                      書記官  白  蘭


司法院資訊處製作；財團法人民間司法改革基金會備份。
